臺灣臺北地方法院刑事判決　　　　　　　94年度易字第1101號
公　訴　人　臺灣臺北地方法院檢察署檢察官
被　　　告　甲○○
　　　　　　　　　　　樓
選任辯護人　吳宜財律師
上列被告因詐欺案件，經檢察官提起公訴（94年度偵字第9253號
），被告於本院準備程序中就被訴事實為有罪之陳述，經本院合
議庭裁定改由受命法官獨任以簡式審判程序審理，判決如下：
    主  文
甲○○幫助意圖為自己不法之所有，以詐術使人將本人之物交付
未遂，處有期徒刑肆月，如易科罰金，以佰元折算壹日；緩刑
參年。
    事  實
一、甲○○可預見提供己有金融機構帳戶之存摺、印章及金融卡
    予他人使用，該等帳戶有遭他人利用作為詐騙工具之可能，
    竟仍不違其本意，而基於幫助詐欺之不確定犯意，於民國93
    年11月間，因見中國時報刊登之廣告，即聯絡有詐欺犯意之
    已成年、真實姓名年籍均不詳之「陳先生」，依「陳先生」
    之要求，於93年11月3日至位於臺北市○○○路○ 段126號之
    彰化商業銀行東臺北分行開立帳號00000000000000帳戶後，
    於同年月5 日在臺北縣三重市○○路合作金庫前，將該帳戶
    之存摺、提款卡及印章等物交付予「陳先生」，供作「陳先
    生」詐騙他人時作為提款、轉帳、匯款之用。嗣該「陳先生
    」於93年11月29日下午1 時30分，撥打電話至乙○○在臺南
    市○區○○路217 號住處，向乙○○詐稱其子遭綁架，並要
    求其匯款新臺幣10萬元，至甲○○所開立之上揭彰化銀行00
    000000000000帳戶後方予釋放，幸乙○○察覺有異未匯款，
    始未詐欺得逞，嗣經乙○○報警始查悉上情。
二、案經臺南市政府警察局第一分局報告臺灣臺南地方法院檢察
　　署陳請臺灣高等法院檢察署令轉臺灣臺北地方法院檢察署檢
    察官偵查起訴。
    理  由
一、上開事實，業據被告甲○○於本院準備程序及審理時坦承不
    諱（見本院準備程序及審判筆錄），並經被害人乙○○於警
    詢中證述明確（見警刑案偵查卷第5 頁），復有被告之上開
    彰化商業銀行帳戶存摺存款交易明細查詢、止扣及登錄解除
    各1份、中國時報影本3份在卷可稽（分別見警刑案偵查卷第
    7、8頁，94年度偵字第9253號卷第9 、10頁，本院卷），足
    證被告出於自由意志之自白與事實相符，從而本件事證明確
    ，被告之犯行洵堪認定。
二、查金融存款帳戶，事關存戶個人財產權益之保障，其與儲戶
    存摺、印章、提款卡相結合，專屬性、私密性更形提高，除
    非本人或與本人具密切之關係者，難認有何理由可自由使用
    私人之存摺、印鑑及提款卡，一般人亦均有應妥善保管上開
    物件，防止被他人冒用之認知，且近來詐欺案件頻傳，每每
    利用人頭帳戶為犯罪工具，若任意提供自己帳戶之相關物件
    資料予不明人士使用，將有遭他人作為詐欺犯罪時，非正當
    資金進出之用之不法用途，此情當為具有社會生活經驗之成
    年人所得認識，本件被告任意交付其帳戶資料予不認識之「
    陳先生」，其有容認己之帳戶供「陳先生」作為詐欺犯罪時
    使用之未必故意，甚為灼然，惟被告僅提供其帳戶之相關物
    件，為「陳先生」之詐欺取財犯行提供助力，尚查無被告有
    以自己實施詐欺犯罪之意思，而與「陳先生」有詐欺犯罪之
    犯意聯絡，或被告有直接參與詐欺犯罪構成要件行為之分擔
    情事，尚非共同正犯。
三、又「陳先生」雖施用詐術欺騙被害人乙○○，欲使其陷於錯
    誤而匯款，然因被害人乙○○察覺有異致未得逞，為未遂犯
    ，該當刑法第339 條第3項、第1項之詐欺取財未遂罪，依刑
    法第26條前段減輕其刑。是核被告所為，係犯刑法第30條第
    1項、第339條第3項、第1項之幫助詐欺取財未遂罪。被告幫
    助他人犯罪，應依刑法第30 條第2項從犯之規定，按正犯之
    刑減輕之。爰審酌被告提供帳戶予他人使用，造成犯罪偵查
    困難，幕後犯罪人得以逍遙法外，致使此類犯罪手法層出不
    窮，嚴重危害交易秩序與社會治安，惟其提供帳戶至今未獲
    取利益，且於犯罪後坦承犯行不諱，暨被告犯罪之動機、目
    的、手段、生活狀況、品行、智識程度等一切情狀，量處如
    主文所示之刑，並諭知易科罰金之折算標準。末查，被告前
    未曾受有期徒刑以上刑之宣告，此有臺灣高等法院被告前案
    紀錄表在卷可按，其因一時失慮，偶罹刑典，事後頗具悔意
    ，並捐款新臺幣10萬元予中華民國紅十字會總會之公益團體
    ，有捐款收據1 份在卷可憑，經此次科刑之教訓後，當知所
    警惕，而無再犯之虞，本院認對其所宣告之刑以暫不執行為
    適當，爰併諭知緩刑三年，以啟自新。
四、公訴意旨另以：被告明知將金融帳戶交與他人使用，可能幫
    助掩飾或隱匿他人詐欺犯罪所得財物，竟貪圖小利，而基於
    幫助他人掩飾或隱匿他人詐欺犯罪所得財物之不確定概括犯
    意，於93年11月間，至除前揭彰化銀行東臺北分行外之10家
    金融機構（中國信託商業銀行、萬泰商業銀行、中華商業銀
    行、國泰世華商業銀行、誠泰商業銀行、臺新國際商業銀行
    、合作金庫銀行、安泰商業銀行、華南商業銀行、中華郵政
    股份有限公司）開立帳戶，復於同年月5日下午5時許，在臺
    北縣三重市○○路合作金庫銀行前，將其開立之金融帳戶存
    摺、金融卡等物，交與「陳先生」之成年男子，供作詐騙集
    團為提款、轉帳、匯款之用，因認此部分被告亦涉犯幫助詐
    欺罪嫌。惟按刑法上之幫助犯，以正犯已經為犯罪構成行為
    為其要件，若正犯尚未著手，自無構成幫助犯之餘地，最高
    法院著有24年上字第1512號判例可資參照。本件被告雖將上
    開10家金融機構帳戶之存摺、提款卡及密碼等交付予前述「
    陳先生」，然卷內並無證據可資證明「陳先生」有於何時何
    地利用被告所提供之上開10家金融機構帳戶詐欺何人多少財
    物之情，故既無證據證明正犯之「陳先生」此部分構成犯罪
    ，自不得認定幫助犯之被告構成犯罪。然此部分倘被告成立
    犯罪，與前述其構成犯罪部分，有連續犯之裁判上一罪關係
    ，爰不另為無罪之諭知，併此敘明。
據上論斷，應依刑事訴訟法第273條之1 第1項、第299條第1項前
段、刑法30條第1項前段、第2項、第339 條第3項、第1項、第26
條前段、第41條第1項前段、第74條第1款，罰金罰鍰提高標準條
例第1條前段、第2條，判決如主文。
本案經檢察官趙雪瑛到庭執行職務。
中　　華　　民　　國　　94　　年　　11　　月　　28　　日
　　　　　　　　　刑事第五庭法　官　賴秀蘭
以上正本證明與原本無異。
如不服本判決，應於判決送達後10日內，向本院提出上訴狀。
　　　　　　　　　　　　　　書記官　陳惠娟
中　　華　　民　　國　　94　　年　　12　　月　　6 　　日
附錄：本案論罪科刑法條全文
刑法第339條：
意圖為自己或第三人不法之所有，以詐術使人將本人或第三人之
物交付者，處5年以下有期徒刑、拘役或科或併科1千元以下罰金
。
以前項方法得財產上不法之利益或使第三人得之者，亦同。
前二項之未遂犯罰之。
